【裁判字號】    97,消債更,413
【裁判日期】    971001
【裁判案由】    聲請更生程序
【裁判全文】
臺灣高雄地方法院民事裁定           97年度消債更字第413號
聲  請  人  甲○○
即  債務人
上列當事人聲請消費者債務清理事件，本院裁定如下：
    主  文
債務人甲○○自中華民國九十七年十月八日中午十二時起開始更
生程序。
命司法事務官進行本件更生程序。
    理  由
一、按債務人對於金融機構因消費借貸、自用住宅借款、信用卡
    或現金卡契約而負債務，在聲請更生或清算前，應提出債權
    人清冊，以書面向最大債權金融機構請求協商債務清償方案
    並表明共同協商之意旨。又法院開始更生程式之裁定，應載
    明其年、月、日、時，並即時發生效力。次按法院裁定開始
    更生或清算程式後，得命司法事務官進行更生或清算程式，
    必要時得選任律師、會計師或其他適當之自然人或法人一人
    為監督人或管理人。消費者債務清理條例第151 條第1 項、
    第45條第1 項、第16條第1 項分別定有明文。
二、本件債務人主張：伊因有不能清償情事，曾依「中華民國銀
    行公會會員辦理消費金融案件無擔保債務協商機制」（下稱
    無擔保協商）申請債務協商，經協商成立，約定自民國95年
    6 月起，分80期，利率0 ％，每月應繳納為新台幣（下同）
    31,997元，聲請人現每月收入約有30,000元左右，扣除每月
    之必要生活費用、膳食費用、日常用品費用、房租支出、交
    通費用、水電費用、勞健保費用、保險費用、通信費用、子
    女教育費、父母生活費及家庭預備金等，共計約為37,559元
    ，實已不足支付如此龐大之協商還款金額，迫不得已僅得選
    擇毀諾一途，並非伊惡意毀諾，實係因其客觀上確有不可歸
    責之事由所致。又伊無擔保或無優先權之債務總額未逾1,20
    0 萬元，復未經法院裁定開始清算程序或宣告破產，爰向本
    院聲請更生等語。
三、經查：
  (一)按債務人與金融機構協商成立者，不得聲請更生或清算。但
    因不可歸責於己之事由，致履行顯有重大困難者，不在此限
    ；本條例施行前，債務人依金融主管機關協調成立之中華民
    國銀行公會會員，辦理消費金融案件無擔保債務協商機制與
    金融機構成立之協商，準用前項之規定：消費者債務清理條
    例第151 條第5 、6 項定有明文。
  (二)債務人所主張之上開事實，業據提出債權人清冊、財產狀況
    說明書、債務協商協議書暨無擔保債務還款計畫書、戶籍謄
    本、聲請人及其配偶、受扶養人之95年、96年所得清單及財
    政部高雄市國稅局財產歸屬資料清單、勞健保支出證明、戶
    籍謄本、子女教育費收據等文書為證。
  (三)聲請人其薪資僅有30,000元左右，雖未見提出有薪資證明，
    且參酌其95、96年度之所得清單，又查無聲請人有隱匿申報
    之情事下，聲請人所言應可信為真；又聲請人之收入尚不足
    支付協商應納費用31,997元。故此，本案例應符「不可歸責
    於己之事由，致履行顯有重大困難者」之要件，故非不得聲
    請更生。
四、爰依上開所述，聲請人雖依消費者債務清理條例第151 條第
    6 項之規定，於本條例施行前已依金融主管機關協調成立之
    中華民國銀行公會會員，辦理消費金融案件無擔保債務協商
    機制與金融機構成立之協商；惟因聲請人有同條第5 項但書
    規定之「因不可歸責於己之事由，致履行顯有重大困難者」
    ，依法自應准許其聲請更生程序。此外，復查無債務人有消
    費者債務清理條例第6 條第3 項、第8 條或第46條各款所定
    駁回更生聲請之事由存在，則債務人聲請更生，應屬有據；
    並依上開規定命司法事務官進行本件更生程序，爰裁定如主
    文。
中    華    民    國    97    年    10    月     1    日
                  臺灣高雄地方法院鳳山分庭
                          法  官  何悅芳
以上正本係照原本作成。
本件不得抗告。
中    華    民    國    97    年    10    月     1    日
                          書記官  洪嘉慧


司法院資訊處製作；財團法人民間司法改革基金會備份。
